臺灣高等法院臺南分院民事判決
109年度上字第246號
上  訴  人  莊耀宗即可盛亞企業社


訴訟代理人  陳夢麟律師
被  上訴人  蔡昌融  
訴訟代理人  嚴庚辰律師
複  代理人  嚴奇均律師
上列當事人間請求給付貨款事件，上訴人對於中華民國109年7月
16日臺灣嘉義地方法院第一審判決（109年度訴字第350號）提起
上訴，本院於110年3月2日言詞辯論終結，判決如下：
    主  文
上訴駁回。
第二審訴訟費用由上訴人負擔。
    事實及理由
一、按在第二審為訴之變更或追加，非經他造同意，不得為之，
    但擴張或減縮應受判決事項之聲明者，不在此限，民事訴訟
    法第446條第1項、第255條第1項第3款定有明文。上訴人不
    服原審判決，提起上訴，上訴聲明為「㈠原判決廢棄。㈡被上
    訴人應給付上訴人新臺幣（下同）3,383,216元，及自起訴
    狀繕本送達翌日起至清償日止，按年息5％計算之利息。」，
    嗣於訴訟進行中，變更上訴聲明為「㈠原判決廢棄。㈡被上訴
    人應給付上訴人人民幣672,234元，及自起訴狀繕本送達翌
    日起至清償日止，按年息5％計算之利息。」，核其所為，係
    屬減縮應受判決事項之聲明，揆諸前開規定，自應准許。
二、上訴人起訴主張：訴外人溫州銘皓電子絕緣材料有限公司（
    下稱溫州銘皓公司）未經我國認許，在台並無分公司。被上
    訴人向伊購買玻璃纖維含膠布，並由被上訴人委託報關行訂
    海運貨櫃出口，前第1至3櫃，雖有付款結匯至伊帳戶，然第
    4至10櫃，即未依約付款，共積欠貨款人民幣672,234元未清
    償，迭經催討，均未置理，伊自得依買賣法律關係請求被上
    訴人給付前開貨款及法定遲延利息。縱法院認買賣契約係成
    立於伊與溫州銘皓公司之間，然被上訴人為溫州銘皓公司臺
    灣負責人或代理人，亦應依臺灣地區與大陸地區人民關係條
    例（下稱兩岸人民關係條例）第71條規定就前開貨款本息負
    連帶清償之責。原審駁回伊之請求，顯有違誤，為此提起上
    訴，並聲明：㈠原判決廢棄。㈡被上訴人應給付上訴人人民幣
    672,234元及自起訴狀繕本送達翌日起至清償日止，按年息5
    ％計算之利息。
三、被上訴人則以：伊長期居住中國廈門，並未擔任溫州銘皓公
    司之臺灣負責人或代理人，上訴人係自行與溫州銘皓公司交
    易，伊與上訴人間並無買賣關係存在，原審駁回上訴人之請
    求，並無違誤等語，資為抗辯。並聲明：上訴駁回。
四、兩造不爭執之事實：(本院卷第145頁)
    兩造對於上證一即本院卷一第111-187 頁、上證三至上證十
    二即本院卷一第191-287頁、被上證1-3 即本院卷一第313-3
    33頁、上證十三至十七即本院卷一第345-357頁、被上證4-7
     即本院卷一第369-387頁、上證十三之一至十五之一即本院
    卷二第17-45頁、上證17至十九即本院卷二第91-111頁書證
    形式上真正均不爭執。
五、兩造之爭點：（本院卷第145頁）
  ㈠上訴人與被上訴人是否有就本院卷一第189頁未付款單附表所
    示之第4櫃至第10櫃貨物成立買賣契約？（西元2019年10月1
    5日電子匯款人民幣114,560.2元不在本件請求範圍）
  ㈡上訴人與溫州銘皓公司是否有就第一項所示之第4 櫃至第10
    櫃貨物成立買賣契約？上訴人主張被上訴人以溫州銘皓公司
    與其成立買賣契約，依據兩岸人民關係條例第71條規定，請
    求被上訴人應就前開買賣價金負擔連帶責任，有無理由？
六、得心證之理由：　
　㈠按當事人主張有利於己之事實者，就其事實有舉證之責任，
    民事訴訟法第277條前段定有明文。上訴人主張被上訴人有
    向其購買玻璃纖維含膠布，尚積欠其第4至10櫃之貨款人民
    幣672,234元未清償之事實，既為被上訴人所否認，即應由
    上訴人就前開有利於己之事實舉證證明之。
　㈡經查，上訴人雖提出第1櫃至第10櫃之購貨合同、貨品清單、
    發票、出櫃清單、海運提單、出口報單（臺灣桃園地方法院
    卷第13-61頁、第73-81頁、本院卷一第225-287頁、本院卷
    二第97-111頁）及其與被上訴人間之微信對話內容（原審卷
    第49-79頁、本院卷一第111-187頁、第345-357頁、卷二第1
    7-45頁）為證，並聲請傳喚證人楊子瑩、沈書平到庭作證，
    然查：
　⒈觀之上開第4櫃至第10櫃之購貨合同、發票、海運提單及出口
    報單所載之買受人，第4櫃為「Shanghai Yuxiao Internati
    onal Trade Co.,Ltd」，第5櫃為「Wenzhou Sunrise Impor
    t And Export Co.,Ltd 」，第6、7、8、9、10櫃均為「Anc
    heng Trade(Dalian) Co.,Ltd」，第4至8櫃、第10櫃之出櫃
    清單上所載之客戶均為溫州銘皓公司，第9櫃之出櫃清單所
    載之客戶則為廣東江門龍興電子，均非被上訴人；而觀之上
    訴人與被上訴人之微信對話，上訴人於108年2月18日固有寄
    送空白之買賣合約書予被上訴人，然未經被上訴人簽署（本
    院卷二第93-95頁）；又被上訴人於108年3月7日係轉貼第三
    人關於大陸南亞pp之報價予上訴人，詢問上訴人是否可做，
    上訴人則回覆先出2櫃看看，並要被上訴人先向客戶收定金
    ，被上訴人則表示先收人民幣10萬元定金，並於定金進上訴
    人帳戶後，請上訴人安排裝櫃，被上訴人於108年3月8日表
    示將定金人民幣10萬元進上訴人帳戶，上訴人則於108年3月
    14日傳送第1櫃、第2櫃之清單予被上訴人（本院卷一第111-
    139頁），嗣被上訴人於108年4月4日起與上訴人提到裝櫃，
    嗣後兩造則談論關於價格、拉櫃、產品品質，並預計於4月2
    5日下午裝櫃，上訴人則於108年5月6日傳送第3櫃之清單予
    被上訴人，並於108年5月16日請被上訴人協助前面2櫃之外
    匯結匯事宜，被上訴人則有幫忙處理匯差問題（本院卷一第
    141-177頁），固可認被上訴人確有就第1櫃至第3櫃之價格
    、裝櫃事宜與上訴人聯繫，然觀之上訴人所提出之第1櫃至
    第3櫃之購貨合同、發票所載之買受人為「Shanghai Yuxiao
     International Trade Co.,Ltd」，其自行製作之出櫃清單
    所載之客戶則均為溫州銘皓公司（本院卷一第191-223頁）
    ，均非被上訴人，且被上訴人於108年4月4日有傳送「那『洪
    』，來電話叫我和你談，可以裝了再和你通話電話講一下，
    現在大陸市場一直在降價，你應該也會知道吧」之訊息予上
    訴人（本院卷一第145頁），參以證人沈書平於本院證稱：
    上訴人與其類似同行，作所謂次級品之買賣，其與上訴人曾
    於被上訴人廈門之家裡，經過被上訴人之引介，與溫州銘皓
    公司洪先生認識，作簡單之洽談，有關生意的買賣等語（本
    院卷二第139-140頁），互核可知該微信訊息所稱之「洪」
    ，應指溫州銘皓公司之洪先生（即洪暉欽，見本院卷二第66
    頁），是上訴人於第1櫃至第3櫃之客戶，應為溫州銘皓公司
    ，尚難認係被上訴人，被上訴人係因介紹上訴人與溫州銘皓
    公司洪暉欽認識，而居中代為傳達並聯繫定金匯款事宜，是
    上訴人以被上訴人就第1至3櫃貨物有與其成立買賣並付款為
    由，主張被上訴人亦為第4至10櫃貨物之買受人等情，即失
    所據。
　⒉而上訴人雖有於108年5月22日、23日傳送庫存清單（第4櫃）
    予被上訴人，然被上訴人僅回覆「收到」，並請上訴人和其
    一起去蔡小姐那裡，即未續為談論關於價格、裝櫃事宜
　　，另觀之第4櫃之海運提單所載櫃號為00000000000，與被上
    訴人提出其給付人民幣5萬元之清關服務費收條相符（本院
    卷一第235頁、第373頁），且上訴人於108年7月24日之結算
    明細亦有記載「-40,000元（第4櫃宇嘯處理費）」（本院卷
    二第39頁），核與被上訴人辯稱第四櫃其係受上訴人所託代
    付上海宇嘯報關公司通關用之處理費人民幣5萬元，之後上
    訴人有先還被上訴人4萬元人民幣等語相符（本院卷一第361
    -363頁），是難以上訴人有傳送被上訴人第4櫃庫存清單乙
    節，即認被上訴人為第4櫃貨物之買受人。
　⒊嗣上訴人雖於108年7月24日傳送108年4月25日（第3櫃）發票
    、108年5月24日（第4櫃）發票、108年7月19日（第5櫃）發
    票、裝櫃清單、108年7月24日結算明細予被上訴人，然被上
    訴人僅回覆「你南亞，現在港口也可以出貨了」、上訴人表
    示「OK」「我安排一下」，被上訴人則表示「要安排告訴我
    ，要兩個不同港口」，上訴人表示「好的」，即無下文（本
    院卷一第345-351頁、卷二第17-39頁），上訴人再於108年8
    月10日傳送108年8月6日裝櫃清單（第6、7櫃）予被上訴人
    ，表示「南亞兩櫃清單」，並於108年8月12日表示「前面的
    外匯先叫『小洪』這幾天匯出來」，被上訴人則於108年8月26
    日表示「你價錢有和『洪』溝好了嗎，有我就安排進關的事」
    ，上訴人回覆「有ㄚ」、「上次有說好了」，108年8月28日
    上訴人亦表示「你也跟『小洪』算一下，前面三筆外匯都還沒
    有匯進來」，被上訴人於108年9月24日回覆「有摧好幾次，
    過十十月1號他就匯了」（本院卷一第353-357頁、卷二第41
    -45頁），足認上訴人就買賣價格係與溫州銘皓公司洪暉欽
    直接商議洽談，衡情若上訴人係與被上訴人交易，何以係由
    上訴人與洪暉欽直接商議買賣價格？是被上訴人縱有代為協
    助貨物進關事宜，亦難認被上訴人即為前開貨物之買受人。
　⒋再觀之上訴人與溫州銘皓公司洪暉欽之微信對話內容，上訴
    人於108年7月9日表示「去你那邊跟王乃忠，從廈門老蔡－温
    州－上海，你不要跟老蔡說（老蔡即指被上訴人）」；108年
    8月28日微信對話內容則為：「（洪：『訂好機票幾號到温州
    跟我說下，到時候去機場接你』）上訴人：『好的』、『小洪：
    我8/31 晚上到上海浦東機場在打車到金山找你，…』」；108
    年9月2日微信對話內容，上訴人表示「小洪：晚上六點30到
    溫州機場」，108年9月25日上訴人表示「我的外匯部分先處
    理，押了很多櫃在你那邊」、「到現在累計有六個櫃了」；
    又108年10月12日上訴人與洪暉欽亦就請款單、扣款等問題
    為談論（本院卷一第313-323頁、第387頁），於108年11月2
    6日上訴人與洪暉欽談論貨品遭海關查扣所生損失及貨款給
    付之問題（本院卷一第379-385頁），足認上訴人於108年7
    月9日即自行至溫州找洪暉欽，且不欲被上訴人知悉，之後
    即多次自行聯繫洪暉欽，請款、扣款問題、海關查扣貨品所
    生爭議亦係上訴人與洪暉欽自行商議處理。復參酌兩造於10
    8年12月25日、26日之微信對話內容，上訴人表示「統貨本
    來就是沒挑選，『小洪』也買了幾櫃了…」、「現在拿這些問
    題的藉口不付錢，太不合理了…」（本院卷一第375-377頁）
    ，益徵上訴人之交易對象乃溫州銘皓公司之洪暉欽，而非被
    上訴人，否則其怎會向溫州銘皓公司之洪暉欽請求結算貨款
    ，並向被上訴人抱怨洪暉欽未付款之事？
　⒌而上訴人雖主張每批貨櫃之聯繫與安排，在臺灣海關及船運
    部分，均係由被上訴人與全億報關楊子瑩聯繫，足證被上訴
    人為買賣契約之當事人云云。然據證人楊子瑩於本院到庭證
    述：關於可盛亞企業社報關的部分是莊耀宗Mail給伊，除了
    有一次是被上訴人通知伊，有另外一間公司要出貨，順便跟
    伊提到說可盛亞企業社有貨要出，伊就去聯絡可盛亞企業社
    外，被上訴人沒有特別為了可盛亞企業社報關的事情跟伊聯
    絡；出口報單記載之買受人係由可盛亞企業社聯繫指示填寫
    ，ANCHNG TRADE是可盛亞企業社叫伊去問被上訴人，被上訴
    人跟伊說的，伊不知道為何莊耀宗要伊問被上訴人；伊有幫
    可盛亞企業社製作本院卷一第237、239、241、247、249、2
    51、259、261、263、269、271、273、279、281、283之通
    關文件（即第5、6、7、8、9、10櫃之購貨合同、貨品清單
    、發票）；在伊處理報關之當下，可盛亞企業社莊耀宗沒有
    告知伊買家是被上訴人等語（本院卷二第132-138頁），足
    認關於上訴人出貨通關事宜，證人楊子瑩係與上訴人聯繫，
    並依上訴人之指示處理報關及船運，縱曾詢問被上訴人出口
    報單要記載之買受人，亦係依上訴人之指示為之，且於處理
    報關當下，上訴人從未告知買家為被上訴人，是難以證人楊
    子瑩之證言，認定兩造間就第4櫃至第10櫃貨物有買賣契約
    存在。至證人楊子瑩雖證稱：有幾個櫃沒有收到報關費、船
    公司費用、拖車費，其有再回去問莊耀宗費用、請款問題，
    莊耀宗有說貨是被上訴人買的，叫其去找被上訴人等語。然
    其亦證稱：其有問被上訴人說莊耀宗說貨是你買的，請他付
    錢，但是被上訴人卻回我說貨不是他買的等語（本院卷二第
    138頁），足認上訴人係於嗣後與洪暉欽產生爭議、未給付
    報關等費用後，始向證人楊子瑩稱貨物為被上訴人所購買，
    是上訴人執此主張兩造間有成立買賣契約，難認可採。
　⒍又上訴人雖以證人沈書平到庭證稱：其經過被上訴人之引介
    ，與上訴人一起去廈門被上訴人家裡，與新的買家洪先生認
    識及碰面，其自己承頡公司之交易模式是與被上訴人聯繫，
    將貨整理給楊小姐報關，之後跟被上訴人收貨款，不用與最
    後的買家聯繫，因為貨櫃太多，所以跟被上訴人都是口約，
    沒有簽訂書面契約等語（本院卷二第140-141頁），主張其
    交易模式與證人沈書平相同，故兩造間就確有成立買賣契約
    云云。然證人沈書平亦證稱：「（問：當時有無談到電子材
    料價格、運費、報關費用如何處理？）我們口頭上有跟洪先
    生做些簡單的詢問，就是假設性的ABC商品，這些商品大約
    收購的價格，對蔡先生這邊沒有做任何的詢問，都是由洪先
    生跟我們做價格的計算。」等語，足認於兩造、證人沈書平
    、洪暉欽等4人於廈門碰面時，買賣價格係由上訴人、證人
    沈書平直接向洪暉欽詢問，嗣後證人沈書平即未再與大陸買
    家直接聯繫，其與被上訴人間亦無任何買賣價金未付之糾紛
    ，然上訴人之後則直接與洪暉欽聯繫、議價，亦與洪暉欽發
    生請款、扣款、海關查扣貨品等爭議，則上訴人與證人沈書
    平之交易模式顯有不同，自難逕為比附援引，是上訴人執此
    主張其係與被上訴人成立買賣契約，亦難憑採。　
　⒎再上訴人固以洪暉欽曾於微信對話中表示「要約上老蔡小戴
    大家坐下來算」（本院卷一第383頁），足認被上訴人為買
    賣契約當事人云云，然上訴人係經由被上訴人之引介而與溫
    州銘皓公司洪暉欽為交易，被上訴人亦曾協助上訴人處理上
    海貨物清關問題，則於上訴人與溫州銘皓公司洪暉欽之交易
    產生爭議時，洪暉欽表示要請身為介紹人之被上訴人居中為
    結算，自符常理，難認以此即謂兩造間確有成立買賣契約。
　⒏至上訴人雖證稱其於108年10月8日有至嘉義找被上訴人請被
    上訴人付錢等語（本院卷二第70頁），然據證人余政雄證稱
    ：當日兩造有去其店裡，上訴人有拿一些單出來，說他在大
    陸做生意有些帳收不回來，希望被上訴人幫忙他把錢收回來
    ，其在那裡泡茶，大家歡歡喜喜，他們兩人沒有爭執等語（
    本院卷二第56-58頁），對照上訴人於108年8月28日微信對
    話表示「你也跟小洪算一下，前面三筆外匯都還沒有匯進來
    」、於108年12月25日、26日之微信對話表示「統貨本來就
    是沒挑選，『小洪』也買了幾櫃了…」、「現在拿這些問題的
    藉口不付錢，太不合理了…」等語，足認上訴人108年10月8
    日應係請被上訴人協助其向洪暉欽催款，而非如上訴人前開
    所述，堪以認定。至上訴人雖以證人余政雄於原審警方訪查
    時表示不認識被上訴人，質以證人余政雄證言之憑信性云云
    ，然上訴人之起訴狀即有檢附證人余政雄之名片（見桃園地
    院卷第11頁），且其確實有於108年10月8日至嘉義找被上訴
    人，當日證人余政雄有在場，業據上訴人證述在卷（本院卷
    二第69-70頁），則證人余政雄陳述其在場時所聽聞兩造間
    之互動情形，自非全無可採。
　⒐綜上，依上訴人所提出之證據，尚難認上訴人主張其與被上
    訴人有就第4櫃至第10櫃貨物成立買賣契約之事實為真正。
  ㈢上訴人另主張被上訴人為溫州銘皓公司在臺灣之負責人或代
    理人，依兩岸人民關係條例第71條規定，被上訴人亦應就前
    開買賣價金負擔連帶責任云云。然據證人沈書平於本院到庭
    證稱：「（問：你與蔡先生及莊先生至大陸與洪先生碰面的
    時候，當時蔡先生有無表示他是洪先生或是洪先生所代表的
    公司在台灣的負責人之類的內容？）蔡先生當時並沒有表示
    他是洪先生的負責人或是代表，但是他當時就帶我們引薦新
    的買主洪先生，日後有什麼問題，我們可以透過他去找洪先
    生」等語（本院卷二第143頁），參以其等4人碰面時，上訴
    人係直接向洪暉欽詢問產品價格，嗣後上訴人於108年7月9
    日後即直接洪暉欽聯繫，並就價格直接與洪暉欽議價等情，
    且上訴人所提出之相關文件亦完全無被上訴人之簽名或用印
    ，自難證明被上訴人係溫州銘皓公司在臺灣之代理人或代表
    人，是上訴人主張被上訴人應依兩岸人民關係條例第71條規
    定，就前開買賣價金負擔連帶責任云云，亦不可採。
七、綜上所述，上訴人依買賣契約法律關係及兩岸人民關係條例
    第71條規定，請求被上訴人給付人民幣672,234元，及自起
    訴狀繕本送達翌日起至清償日止，按年息5％計算之利息，非
    屬正當，不應准許。從而原審所為上訴人敗訴之判決，並無
    不合。上訴論旨指摘原判決不當，求予廢棄改判，為無理由
    ，應駁回其上訴。
八、本件事證已臻明確，兩造其餘之攻擊或防禦方法及所用之證
    據，經本院斟酌後，認為均不足以影響本判決之結果，爰不
    逐一論列，附此敘明。
九、據上論結，本件上訴為無理由，依民事訴訟法第449條第1項
    、第78條，判決如主文。
中　　華　　民　　國　　110 　年　　3 　　月　　23　　日
                  民事第四庭    審判長法  官  翁金緞

                                      法  官  黃義成

                                      法  官  藍雅清
上為正本係照原本作成。
上訴人如不服本判決，應於收受送達後20日內向本院提出上訴書
狀，其未表明上訴理由者，應於提出上訴後20日內向本院補提出
理由書狀（均須按他造當事人之人數附繕本），上訴時應提出委
任律師或具有律師資格之人之委任狀；委任有律師資格者，另應
附具律師資格證書及釋明委任人與受任人有民事訴訟法第466條
之1第1項但書或第2項（詳附註）所定關係之釋明文書影本。如
委任律師提起上訴者，應一併繳納上訴審裁判費。
被上訴人不得上訴。
中　　華　　民　　國　　110 　年　　3 　　月　　23　　日

                                      書記官  陳筱婷
【附註】
民事訴訟法第466條之1：
⑴對於第二審判決上訴，上訴人應委任律師為訴訟代理人。但上
  訴人或其法定代理人具有律師資格者，不在此限。
⑵上訴人之配偶、三親等內之血親、二親等內之姻親，或上訴人
  為法人、中央或地方機關時，其所屬專任人員具有律師資格並
  經法院認為適當者，亦得為第三審訴訟代理人。
民事訴訟法第466條之2第1項：
上訴人無資力委任訴訟代理人者，得依訴訟救助之規定，聲請第
三審法院為之選任律師為其訴訟代理人。